臺灣苗栗地方法院刑事判決　　　　　　　　　　　　　九十二年度訴字第三三０號
　　公　訴　人　臺灣苗栗地方法院檢察署檢察官
　　被　　　告　乙○○原名劉.
右列被告因偽造文書案件，經檢察官提起公訴（九十二年度偵字第二七０五號），本
院依簡式審判程序審理，判決如左：
    主  文
乙○○共同連續行使偽造私文書，足以生損害於公眾及他人，處有期徒刑拾月。緩刑
參年。如附表所示之物，均沒收。
    事  實
一、乙○○（原名：劉杏娟）與男友丙○○（綽號「阿志」之成年男子，現由檢察官
    偵辦中）二人欲冒名申請郵局之郵政儲金帳戶，乃於民國九十二年四月十一日由
    劉杏娟出面，以「要不要賺錢、一本存摺及一張提款卡新台幣（下同）二千元」
    之語，徵詢其友人甲○○（業經本院於九十二年七月三十一日以九十二年度苗簡
    字第五七六號判決，判處有期徒刑六月，如易科罰金，以三百元折算一日確定）
    是否欲賺取外快，甲○○允諾後，遂與劉、鄧二人基於共同行使偽造私文書、行
    使偽造特種文書之概括犯意聯絡及行為分擔，由甲○○提供個人正面照片約二十
    張予丙○○及乙○○，丙○○則於同年四月十一日至十三日間之某不詳時間，在
    不詳之地點，將偽造之未黏貼照片之國民
    照片，製成姓名分別為「紀紹平」、「卓宏俊」、「賴佑化」、「羅銘偉」及某
    不詳姓名之人（下稱「紀紹平」等五人）之偽造
    「紀紹平」等五人及戶政機關對國民
    丙○○三人於同月十五日中午十二時許起至同日傍晚止，由丙○○駕駛車號不詳
    之自用小客車乙輛，附載甲○○與乙○○，將車輛停放苗栗縣苗栗市南苗郵局附
    近，由甲○○下車進入右揭郵局內，持前開偽造之「紀紹平」
    枚，向郵局人員偽稱係紀紹平本人欲申請郵政儲金帳戶，填具郵政存簿儲金立帳
    申請書，並於申請書儲戶蓋章欄及自選安全密碼預留印鑑欄偽造紀紹平之印文各
    一枚，表示以紀紹平身分申請立帳之意思後，將該偽造之申請書交回該郵局而行
    使之，而領得郵政儲金存簿一本（尚未領得提款卡）。甲○○完成上述開戶後，
    旋復與丙○○、乙○○以同樣手法（其中申立「卓宏俊」及不詳姓名之人帳戶時
    ，未偽造自選安全密碼預留印鑑欄之印文；申立「卓宏俊」帳戶時，於郵政存簿
    儲金立帳申請書儲戶蓋章欄上偽造其印文二枚，並另於郵政存簿劃撥儲金帳戶申
    請使用電話語音服務申請書之請蓋存簿印鑑欄上偽造「卓宏俊」之印文乙枚；申
    立「賴佑化」、「羅銘偉」帳戶時，並於同意收回作廢金融卡之儲戶印鑑欄上偽
    造「賴佑化」印文乙枚、「羅銘偉」印文二枚），連續共赴苗栗縣中苗郵政總局
    、北苗郵局、縣府郵局、文山郵局等處，申請開立「卓宏俊」、「賴佑化」、「
    羅銘偉」及某不詳姓名之人之帳戶，並領得郵政儲金存簿共四本（均尚未領得提
    款卡），而上揭連續五次冒名申立帳戶之行為，均足生損害於「紀紹平」等五人
    及郵局對郵政儲金管理正確性，而甲○○則將辦得上開「紀紹平」等五人郵政儲
    金存簿共五本交付予丙○○。
二、迨九十二年四月二十一日中午十二時許，乙○○與丙○○、甲○○同往苗栗縣苗
    栗市南苗郵局附近，丙○○將偽造之「紀紹平」
    ，由甲○○下車進入南苗郵局欲領取之紀紹平帳戶之提款卡時，為警當場查獲，
    並扣得偽造之「紀紹平」
    隙逃逸（偽造之「卓宏俊」、「賴佑化」、「羅銘偉」及某不詳姓名之人之身分
    證、印章各四枚，以及「紀紹平」等五人之郵政儲金存簿共四本均未扣案）。
三、案經臺灣苗栗地方法院檢察署檢察官自動檢舉偵辦。
    理  由
一、程序方面：
    本件被告乙○○所犯為刑法第第二百十六條、第二百十二條之行使偽造特種文書
    罪，及同法第二百十六條、第二百十條之行使偽造私文書罪。核屬刑事訴訟法第
    二百七十三條之一第一項所定死刑、無期徒刑、最輕本刑為三年以上有期徒刑以
    外之罪，亦非高等法院管轄之第一審案件，而被告於本院行準備程序中就被訴事
    實為有罪之陳述，經告知被告簡式審判程序之旨並聽取當事人意見後，經本院合
    議庭認合於刑事訴訟法第二百七十三條之一之規定，裁定由受命法官獨任進行簡
    式審判程序，合先敘明。
二、認定犯罪事實所根據的證據及理由：
    (一)被告乙○○於本院審理時自白前揭全部之犯行。
    (二)證人即同案被告甲○○於本院審理時證述與乙○○、丙○○共犯前揭犯行之經
      過等語明確（見九十三年三月三十日簡式審判筆錄），且與被告乙○○供述互
      核相符。
    (三)證人即中華郵政郵局人員徐增華、賴鳳嬌、邱子文於警詢中證述甲○○申辦郵
      政儲金帳戶經過等語無訛（均見九十三年四月二十一日警詢筆錄）。
    (四)有偽造「紀紹平」、「卓宏俊」、「賴佑化」及「羅銘偉」之郵政存簿儲金立
      帳申請書影本四份附卷可稽，及郵政存簿劃撥儲金帳戶申請使用電話語音服務
      申請書一份（見偵卷第六十四頁）在卷足憑。
    (五)而甲○○有如事實欄所載之判刑前科紀錄，亦有本院九十二年度苗簡字第五七
      六號判決、刑案資料查註紀錄表附卷可憑。此外，復有偽造之「紀紹平」身分
      證、印章各一枚扣案可資佐證。
    (六)綜上所述，被告之自白，核與事實相符，應堪採信。本件事證明確，被告犯行
      ，被告犯行洵堪認定，應依法論科。
三、論罪科刑的理由：
    (一)核被告乙○○所為，係犯刑法第第二百十六條、第二百十二條之行使偽造特種
      文書罪，及同法第二百十六條、第二百十條之行使偽造私文書罪。
    (二)被告乙○○與丙○○、甲○○三人（下稱被告乙○○等三人）(1)偽造「紀紹平
      」等五人之
      造如附表編號四至七所示之印文之行為，均係偽造私文書之一部，不另論罪（
      最高法院四十四年台上字第八六四號判例參照）。
    (三)被告乙○○等三人偽造私文書後復持以行使，偽造之低度行為，應為行使之高
      度行為所吸收，不另論罪。另偽造「紀紹平」等五人
      持以行使之，其偽造特種文書之低度行為應為行使之高度行為所吸收，亦不另
      論罪。
    (四)被告乙○○等三人間，就行使偽造私文書、行使偽造之特種文書之犯行，有犯
      意之聯絡與行為之分擔，均應論以共同正犯。被告乙○○等三人共同利用不知
      情之刻印店師傅偽造印章，均為間接正犯。
    (五)至被告乙○○等三人先後共同(1)偽刻印章(2)偽造
      會，在同一地點先後接續為之，不論以連續犯，附此敘明。
    (六)被告乙○○等三人先後共同五次行使偽造特種文書犯行及五次行使偽造私文書
      之犯行，各均時間緊接，所犯基本構成要件相同罪名，顯均係基於概括之犯意
      反覆為之，均為連續犯，均應依刑法第五十六條之規定論以一罪，並加重其刑
      。
    (七)被告乙○○等三人所犯前開連續行使偽造私文書、連續行使偽造特種文書二罪
      間，有方法結果之牽連關係，為牽連犯，依刑法第五十五條之規定，應從一重
      之連續行使偽造私文書罪處斷。
    (八)爰審酌：
      (1)被告乙○○與丙○○、甲○○三人偽造
        戶，渠等因此取得人頭帳戶，若供其他犯罪使用，將提高檢警查緝犯罪之困
        難度，不僅將使被冒名人陷於不安之狀態，亦使郵局可能招致無從追索之損
        失，所生之危害非輕，參以被告乙○○於偵查中否認犯行，本應嚴罰重懲，
        惟念及被告行為時年甫十九歲，智識未深，其於本院審理時坦認犯行，並供
        出主謀，且對所犯情節俱能坦承交代，犯罪後之態度良好，而申請之帳戶尚
        未使用即遭查獲，被害人尚未造成難以彌補之損失，故公訴人向本院求處有
        期徒刑十月，緩刑三年等一切情狀，量處如主文所示之刑，以資儆懲。
      (2)又被告乙○○前未曾受有期徒刑以上刑之宣告，有台灣高等法院被告全國前
        案紀錄表及台灣苗栗地方法院檢察署刑案資料查註紀錄表在卷可按，其因一
        時失慮，致觸刑章，犯罪後已直承犯行，足認經此科刑教訓，當知戒慎，應
        無再犯之虞，故公訴人向本院求處併諭知緩刑三年，本院綜核各情，認對其
        所宣告之刑以暫不執行為適當，併諭知緩刑三年，以啟自新，併觀後效。
四、沒收部分：
    (一)「紀紹平」、「卓宏俊」、「賴佑化」、「羅銘偉」四人之郵政儲金存簿共四
      本（如附表編號三所示），屬被告乙○○等三人所有，且為犯罪所得之物，目
      前由丙○○持有中等情，業據被告乙○○供承無訛，此部分雖未扣案，但不能
      證明業已滅失，應依刑法第三十八條第一項第三款之規定，宣告沒收。
    (二)又偽造之「紀紹平」、「卓宏俊」、「賴佑化」、「羅銘偉」四人之國民身分
      證共四枚（如附表編號二所示），為被告乙○○等三人所有，供渠等犯罪所用
      之物，亦為被告乙○○所自承，其中偽造之「紀紹平」
      偽造之「卓宏俊」、「賴佑化」、「羅銘偉」等三人之
      及證人甲○○之供述，目前由丙○○持有中，雖未扣案，但不能證明業已滅失
      ，均應依刑法第三十八條第一項第二款之規定宣告沒收之。
    (三)經偽造「紀紹平」、「卓宏俊」、「賴佑化」、「羅銘偉」四人申立之郵政存
      簿儲金立帳申請書共四份，均已交由郵局留存，而非屬被告等所有之物，亦非
      違禁物，核與刑法第三十八條規定不符，爰不宣告沒收。惟申請書上偽造之「
      紀紹平」、「賴佑化」、「羅銘偉」三人之印文各乙枚，及「卓宏俊」之印文
      共二枚（如附表編號四所示），應依刑法第二百十九條之規定予以宣告沒收。
    (四)偽刻之「紀紹平」、「卓宏俊」、「賴佑化」、「羅銘偉」之印章共四枚（如
      附表編號一所示），其中「紀紹平」之印章業已扣案，其餘偽刻之印章雖未扣
      案，但不能證明業已滅失，應依刑法第二百十九條規定宣告沒收。
    (五)又自選安全密碼預留印鑑欄上偽造「紀紹平」、「賴佑化」、「羅銘偉」之印
      文各乙枚（如附表編號五所示），及同意收回作廢金融卡之儲戶印鑑欄上偽造
      之「賴佑化」印文乙枚、「羅銘偉」印文二枚（如附表編號六所示），及郵政
      存簿劃撥儲金帳戶申請使用電話語音服務申請書之請蓋存簿印鑑欄上偽造之「
      卓宏俊」之印文乙枚（如附表編號七所示），應依刑法第二百十九條之規定予
      以宣告沒收。
    (六)至犯罪事實欄所示被告乙○○等三人偽造「某不詳姓名之人」之
      、印文各一枚，並向郵局申得其郵政儲金簿一本等情，業據被告乙○○供認不
      諱，核與證人甲○○於本院審理時證述相符，此部分犯罪事實之認定，應無疑
      義。但被偽造之「某不詳姓名之人」，被告乙○○及證人甲○○既均供稱已忘
      記其姓名，而檢察官偵查亦無法得知其正確姓名，故本院即無從特定該人身分
      ，是此部分自無從為沒收之諭知，併此敘明。
四、適用法律依據：
    (一)刑事訴訟法第二百七十三條之一第一項，第二百九十九條第一項前段。
    (二)刑法第二百十六條、第二百十二條、第二百十條。
    (三)刑法第二十八條、第五十六條、第五十五條、第七十四條第一款、第三十八條
      第一項第二款、第三款、第二百十九條。
本案經檢察官劉正穆到庭執行職務。
中　　　華　　　民　　　國　　九十三　　年　　　四　　　月　　 十三 　　日
                                    臺灣苗栗地方法院刑事第二庭
                                          法  官  顧 正 德
右正本證明與原本無異。
如不服本判決，應於判決送達後十日內向本院提出上訴狀（應抄附繕本）。
                                          書記官  黃 正 中
中　　　華　　　民　　　國　　九十三　　年　　　四　　　月　　 十六 　　日
附錄本判決論罪科刑法條全文：
中華民國刑法第二百一十條
(偽造變造私文書罪)
偽造、變造私文書，足以生損害於公眾或他人者，處五年以下有期徒刑。
中華民國刑法第二百一十二條
(偽造變造特種文書罪)
偽造、變造護照、旅券、免許證、特許證及關於品行、能力服務或其他相類之證書、
介紹書，足以生損害於公眾或他人者，處一年以下有期徒刑、拘役或三百元以下罰金
。
中華民國刑法第二百一十六條
(行使偽造變造或登載不實之文書罪)
行使第二百十條至第二百十五條之文書者，依偽造、變造文書或登載不實事項或使登
載不實事項之規定處斷。
附表：
┌───┬────────────────────────┬──────┐
│編  號│ 應 沒 收 之 物                                 │ 備      註 │
├───┼────────────────────────┼──────┤
│  一  │偽造「紀紹平」、「卓宏俊」、「賴佑化」及「羅銘偉│僅偽刻之「紀│
│      │」之印章各乙枚。                                │紹平」印章扣│
│      │                                                │案。        │
├───┼────────────────────────┼──────┤
│  二  │偽造「紀紹平」、「卓宏俊」、「賴佑化」及「羅銘偉│僅偽造之「紀│
│      │」之國民身分證各乙枚。                          │紹平」身分證│
│      │                                                │扣案。      │
├───┼────────────────────────┼──────┤
│  三  │「紀紹平」、「卓宏俊」、「賴佑化」及「羅銘偉」之│均未扣案。  │
│      │郵政儲金存簿各乙本。                            │            │
├───┼────────────────────────┼──────┤
│  四  │郵政存簿儲金立帳申請書之儲戶蓋章欄上偽造之「紀紹│            │
│      │平」、「賴佑化」、「羅銘偉」之印文各乙枚，及「卓│            │
│      │宏俊」之印文二枚。                              │            │
├───┼────────────────────────┼──────┤
│  五  │自選安全密碼預留印鑑欄上偽造「紀紹平」、「賴佑化│            │
│      │」、「羅銘偉」之印文各乙枚。                    │            │
├───┼────────────────────────┼──────┤
│  六  │同意收回作廢金融卡之儲戶印鑑欄上偽造之「賴佑化」│            │
│      │印文乙枚、「羅銘偉」印文二枚。                  │            │
├───┼────────────────────────┼──────┤
│  七  │郵政存簿劃撥儲金帳戶申請使用電話語音服務申請書之│            │
│      │請蓋存簿印鑑欄上偽造之「卓宏俊」之印文乙枚。    │            │
└───┴────────────────────────┴──────┘
